臺灣板橋地方法院刑事判決　　　　　　99年度簡上字第1180號
上　訴　人　臺灣板橋地方法院檢察署檢察官
被　　　告　林鼎棟
上列上訴人因被告詐欺案件，不服本院於中華民國99年9 月8 日
以99年度簡字第6853號所為之第一審簡易判決（聲請簡易判決處
刑案號：99年度偵字第19536 號），提起上訴，本院管轄之第二
審合議庭判決如下：
    主  文
上訴駁回。
    事實及理由
一、本案經本院審理結果，認原審以被告林鼎棟犯刑法第30條第
    1 項、第339 條第1 項幫助詐欺取財罪，判處拘役55日，如
    易科罰金，以新臺幣（下同）1,000 元折算壹日，其認事用
    法及量刑均無不當，應予維持，除引用本院第一審判決記載
    之事實、證據及理由（如附件）外，並補充被告於本院審理
    時之自白為證據（見本院卷第41頁）。
二、檢察官上訴意旨略以：告訴人蘇怡真因不諳法律程序，未於
    原審判決前提起附帶民事訴訟求償，且被告應為共同正犯而
    非從犯，請求撤銷原判決云云。經查：
（一）原審認定被告所為係犯刑法第30條第1 項、第339 條第1
      項之幫助詐欺取財罪，並以一次交付帳戶之幫助詐欺行為
      ，幫助該詐騙集團從事4 次詐欺犯行，而觸犯同一罪名，
      為想像競合犯，應依刑法第55條之規定，從一重處斷，且
      按同法第30條第2 項減輕其刑，同時審酌被告提供金融機
      構帳戶予他人犯罪之用，造成犯罪偵查困難，並使幕後犯
      罪人得以逍遙法外，危害社會治安，犯後否認犯行之態度
      ，兼衡其素行、犯罪之動機、目的、手段、所肇致被害人
      之損失等一切情狀，量處拘役55日，並諭知易科罰金之折
      算標準，其認事用法均無違誤。
（二）按刑法上之幫助犯，係對於犯罪與正犯有共同之認識，而
      以幫助之意思，對於正犯資以助力，而未參與實施犯罪之
      行為者而言（最高法院75年度臺上字第1509號、88年度臺
      上字第1270號判決意旨參照）。是如未參與實行犯罪構成
      要件之行為，且係出於幫助之意思提供助力，即屬幫助犯
      ，而非共同正犯。查，本案告訴人蘇怡真、被害人吳怡蓓
      、周尚誼及陳東成雖均於警詢分別證述渠等因拍賣網站之
      虛偽購物廣告，而陷於錯誤，致匯款至被告所開立三信商
      業銀行臺北分行帳號0000000000號帳戶中旋遭提領等情明
      確，惟均未證述係由被告刊登該廣告或以電話與渠等聯絡
      ，因而導致錯誤而匯款交付財物；又詐騙集團成員為掩飾
      其詐欺犯行，同時取得詐騙所得贓款，通常會取得人頭帳
      戶作為詐騙所用，以免事後遭查緝，是詐欺集團成員鮮少
      使用自身金融機構帳戶作為詐騙之用，則被告所供稱上揭
      帳戶之提款卡、密碼係於民國99年5 月2 日下午3 時許，
      在臺北火車站旁之京站購物廣場大門口交付予姓名不詳之
      人等情與詐騙集團成員實施詐騙犯行而取得人頭帳戶情形
      相合。且無證據顯示，上揭告訴人、被害人匯入被告上揭
      帳戶中之金錢，係由被告提領一空，同時亦無法證明被告
      交付上揭帳戶時或事先與該詐欺集團成員有詐欺犯意聯絡
      。是無法僅以告訴人、被害人等係將遭詐騙之金錢匯入被
      告所開立上揭帳戶情節，即推斷被告就該等詐欺取財犯行
      與該等詐欺集團成員間有犯意聯絡或行為分擔。綜上，原
      審依該判決所載（如附件所示）之理由認定被告係基於幫
      助詐欺之不確定故意而交付上揭帳戶構成幫助詐欺罪，符
      合上揭法律意旨，並無違誤，上訴意旨所指容有誤會，此
      部分上訴並無理由。
（三）至於告訴人不諳法律程序未於原審判決前提起附帶民事訴
      訟之情形而言，本即非原審刑事判決當時所應審酌事項，
      且告訴人於本院審理時，已對被告提出附帶民事訴訟並經
      當庭成立訴訟上和解一節，亦有99年度附民字第690 號和
      解筆錄、99年12月10日準備程序筆錄各1 件可按，是此部
      分上訴亦無理由。
（四）綜上所述，本件檢察官提起上訴，並無理由，依法應予駁
      回。
據上論斷，應依刑事訴訟法第455 條之1 第1 項、第3 項、第36
8 條、第373 條，判決如主文。
本案經檢察官洪松標到庭執行職務
中    華    民    國    100     年    2    月   25    日
              刑事第二十一庭  審判長法  官  劉元斐
                                    法  官  李俊彥
                                    法  官  方鴻愷
以上正本證明與原本無異。
不得上訴。
                                    書記官  江怡萱
中    華    民    國   100    年    3     月    1     日
附錄本案論罪科刑法條：
刑法第30條第1項前段
幫助他人實行犯罪行為者，為幫助犯。
刑法第339條第1項。
意圖為自己或第三人不法之所有，以詐術使人將本人或第三人之
物交付者，處5 年以下有期徒刑、拘役或科或併科1 千元以下罰
金。